【裁判字號】    99,抗,1301
【裁判日期】    991029
【裁判案由】    訴訟救助
【裁判全文】
臺灣高等法院民事裁定                  99年度抗字第1301號
抗  告  人  甲○○○○○○○○.
            立泓國老人養護中心‧臺北縣私立弘國老人養護中
            心‧臺北縣私立宏國老人養護中心等
            林冬暖即臺北縣私立鎵國老人養護中心
抗告人因與相對人乙○○等間訴訟救助事件，對於中華民國99年
7月19日臺灣板橋地方法院99年度救字第108號所為裁定提起抗告
，本院裁定如下：
    主  文
抗告駁回。
抗告訴訟費用新臺幣壹仟元由抗告人負擔。
    理  由
一按「當事人無資力支出訴訟費用者，法院應依聲請，以裁定准
  予訴訟救助。但顯無勝訴之望者，不在此限。法院認定前項資
  力時，應斟酌當事人及其共同生活親屬基本生活之需要」，民
  事訴訟法第107條定有明文。又「經分會准予法律扶助之無資
  力者，其於訴訟程序中，向法院聲請訴訟救助時，應准予訴訟
  救助。但另有不符法律扶助事實之證明者，不在此限」，法律
  扶助法第62條亦定有明文。
二相對人乙○○等於原法院聲請意旨略以：伊等與抗告人間請求
  給付薪資等事件，前向財團法人法律扶助基金會（下稱法扶基
  金會）申請法律扶助，經法扶基金會板橋分會准予申請法律扶
  助在案，因伊等無資力支出訴訟費用，且非顯無勝訴之望，聲
  請准予訴訟救助等情，業據法扶基金會審查文件，有審查表、
  法扶基金會板橋分會審查決定通知書各11紙影本等件為證（原
  法院卷第5-26頁）。原法院以相對人等之聲請，核與上開法條
  規定相合，因而裁定准予訴訟救助。
三抗告意旨略以：相對人等11人均為越南國人，應受民事訴訟法
  第108條「對於外國人准予訴訟救助，以依條約、協定或其本
  國法令或慣例，中華民國人在其國得受訴訟救助者為限」規定
  之限制，原裁定未調查我國與越南國間有無條約、協定或越南
  國法令規定我國人民在該國得受訴訟救助即准相對人之聲請，
  不無違法不當；另法律扶助法第62條但書「另有不符法律扶助
  事實之證明者，不在此限」之規定，相對人於民國98年10月間
  離開抗告人經營之工作場所，經財團法人台灣省天主教會新竹
  教區及天主教越南外勞配偶辦公室安置並轉換雇主，足證相對
  人等非毫無收入、所得非容於生活，顯非無資力。況相對人均
  係年輕力壯女子，非無經濟信用，非無職業技能，謀生能力等
  ，不符合無資力要件或法律扶助要件，原裁定准相對人訴訟之
  聲請，難謂無不當。為此求予廢棄原裁定，駁回相對人在原法
  院之聲請云云。
四惟按「對於外國人准予訴訟救助，以依條約、協定或其本國法
  令或慣例，中華民國人在其國得受訴訟救助者為限」，民事訴
  訟法第108條定有明文。本院依職權函外交部查詢相關事宜，
  經外交部以99年10月25日外條二字第09901227970號函載：「
  主旨：有關我國與越南間有無訴訟救助互惠之約定暨相關資料
  事……說明……二、旨揭事項經駐越南代表處查復駐在國之訴
  訟救助法規資料，說明如下：外籍人士如在越南涉及訴訟，得
  否請求訴訟救助，係依該外籍人士母國是否與越南簽訂有包含
  訴訟救助之司法合作協定，或建立類似互惠原則而定；倘有外
  籍人士母國已與越南簽訂含有訴訟救助之司法合作協定，則渠
  在越南提起訴訟時，可依據相關協定取得訴訟救助。三、我國
  與越南已於本（99）年4月間簽署「台越民事司法互助協定」
  ，協定第3條訂有訴訟費用之減免及法律扶助之相關規定……
  」等語，有上開函在卷可憑（本院卷第99頁）；另依「駐越南
  臺北經濟文化辦事處與駐臺北越南經濟文化辦事處關於民事司
  法互助協定」第3條訴訟費用之減免及法律扶助第1項確規定：
  「締約一方人民在他方境內，在與他方人民相同之條件及範圍
  內，享有訴訟費用減免及接受免費法律援助之權利」（本院卷
  第113頁）。查相對人均為越南國人，有其等護照可參（本院
  卷第86-96頁），我國與越南國即已於99年4月間簽署上開協定
  ，是相對人之聲請已符合民事訴訟法第108條「對於外國人准
  予訴訟救助，以依協定中華民國人在其國得受訴訟救助者為限
  」之規定。另相對人既經法扶基金會准予法律扶助，參酌相關
  書證所載內容及上開規定，顯然相對人係無資力支出訴訟費用
  之人，自應准予救助。抗告人僅以相對人均係年輕力壯女子，
  且已受安置並轉換雇主，足證相對人等非毫無收入、所得非容
  於生活，顯非無資力，僅屬臆測之詞，就相對人「另有不符法
  律扶助事實」一節，迄未舉證以實其說；況抗告人不否認相對
  人等均為外勞，而外勞之薪資僅為基本工資新臺幣17,280元之
  月薪，乃眾所周知之事，扣除仲介費、寄回母國之款項後，自
  己所得花用之金額實少之又少，實難認相對人有「不符法律扶
  助之事實」。抗告人上開各辯解，均無可採。
五綜上所述，原法院裁定准相對人之聲請，理由雖未完備，結論
  則無二致，原裁定仍應予以維持，抗告意旨指摘原裁定不當，
  聲明廢棄，為無理由，應予駁回。爰裁定如主文。
中    華    民    國    99    年    10    月    29    日
                  民事第十七庭
                      審判長法  官  湯美玉
                            法  官  丁蓓蓓
                            法  官  李慈惠
正本係照原本作成。
本裁定除以適用法規顯有錯誤為理由外，不得再抗告。如提起再
抗告，應於收受後10日內委任律師為代理人向本院提出再抗告狀
。並繳納再抗告費新台幣１千元。
中    華    民    國    99    年    11    月    1     日
                            書記官  殷丹妮

司法院資訊處製作；財團法人民間司法改革基金會備份。
